臺灣高雄地方法院民事判決　　　　　　 94年度重訴字第426號
原　　　告　國防部軍備局
法定代理人　戊○○
訴訟代理人　李志澄律師
複代理人　　辛○○
被　　　告　申○○
　　　　　　巳○○即徐張招治之.
上一人
訴訟代理人　卯○○
被　　　告　丁○○
　　　　　　庚○○
　　　　　　己○○
　　　　　　戌○○
　　　　　　寅○○
　　　　　　甲○○
　　　　　　丙○○
上二人共同
訴訟代理人　亥○○
被　　　告　乙○○
　　　　　　未○○
　　　　　　癸○○
　　　　　　壬○○
　　　　　　子○○
　　　　　　丑○○
　　　　　　天○○○
　　　　　　玄○○
上列當事人間拆屋還地等事件，本院於民國96年6 月29日言詞辯
論終結，判決如下：
    主  文
被告申○○應將如附表一編號一所示建物拆除，將該占用之土地
返還原告；並應給付原告新台幣貳拾貳萬仟零壹拾元及自民
國九十五年一月二十日起至清償日止按週年利率百分之五計算之
利息，暨自民國九十五年一月十六日起至返還上開土地之日止，
按月給付原告新台幣仟陸佰玖拾伍元。
被告巳○○應將如附表一編號二所示建物拆除，將該占用之土地
返還原告；並應給付原告新台幣貳拾捌萬仟肆佰貳拾柒元及自
民國九十五年一月二十日起至清償日止按週年利率百分之五計算
之利息，暨自民國九十四年十二月十六日起至返還上開土地之日
止，按月給付原告新台幣肆仟柒佰零貳元。
被告庚○○、己○○、丁○○應將如附表一編號三所示建物拆除
，將該占用之土地返還原告；並應給付原告新台幣玖萬壹仟伍佰
肆拾捌元及自民國九十六年三月七日起至清償日止按週年利率百
分之五計算之利息，暨自民國九十六年二月二十七日起至返還上
開土地之日止，按月給付原告新台幣壹仟伍佰肆拾元。
被告戌○○應將如附表一編號四所示建物拆除，將該占用之土地
返還原告；並應給付原告新台幣伍萬仟玖佰肆拾捌元及自民國
九十六年三月四日起至清償日止按週年利率百分之五計算之利息
，暨自民國九十六年二月二十七日起至返還上開土地之日止，按
月給付原告新台幣玖佰零捌元。
被告甲○○、丙○○、乙○○應將如附表一編號五所示建物拆除
，將該占用之土地返還原告；並應給付原告新台幣壹拾壹萬肆仟
肆佰拾伍元及自民國九十六年三月四日起至清償日止按週年利
率百分之五算之利息；暨自民國九十六年二月二十七日起至返還
上開土地之日止，按月給付原告新台幣壹仟玖佰貳拾伍元。
被告未○○應將如附表一編號六所示建物拆除，將該占用之土地
返還原告；並應給付原告新台幣貳拾萬肆仟陸佰元及自民國九十
五年二月三日起至清償日止按週年利率百分之五計算之利息；暨
自民國九十四年十二月十六日起至返還上開土地之日止，按月給
付原告新台幣仟肆佰壹拾元。
被告癸○○、壬○○、子○○、丑○○應將如附表一編號七所示
建物拆除，將該占用之土地返還原告；並應給付原告新台幣貳拾
壹萬貳仟佰伍拾元及自民國九十六年六月二十一日起至清償日
止按週年利率百分之五計算之利息；暨自民國九十六年二月二十
七日起至返還上開土地之日止，按月給付原告仟伍佰拾玖元
。
被告天○○○應將如附表一編號八所示建物拆除，將該占用之土
地返還原告；並應給付原告新台幣肆拾伍萬捌仟捌佰元及自民國
九十五年二月三日起至清償日止按週年利率百分之五計算之利息
；暨自民國九十四年十二月十六日起至返還上開土地之日止，按
月給付原告新台幣柒仟陸佰肆拾柒元。
被告玄○○應將如附表一編號九所示建物拆除，將該占用之土地
返還原告；並應給付原告新台幣壹拾伍萬肆仟伍佰拾伍元及自
民國九十五年二月三日起至清償日止按週年利率百分之五計算之
利息；暨自民國九十四年十二月十六日起至返還上開土地之日止
，按月給付原告新台幣貳仟陸佰零貳元。
被告寅○○應自如附表一編號四所示建物遷出，並將該占用之土
地返還原告。
原告其餘之訴駁回。
訴訟費用由被告申○○負擔百分之十一，被告巳○○負擔百分之
十四，被告丁○○、庚○○、己○○負擔百分之六，被告戌○○
負擔百分之三，被告甲○○、丙○○、乙○○負擔百分之七，被
告未○○負擔百分之十一，被告癸○○、壬○○、子○○、丑○○負擔百分之十二，被告天○○○負擔百分之二十五，被告玄○○負擔百分之九，被告寅○○負擔百分之一，餘由原告負擔。
第一項至第三項、第五項至第九項判決關於拆除、返還土地部分
於原告分別以新台幣捌拾貳萬元、新台幣壹佰零伍萬元、新台幣
肆拾肆萬元、新台幣伍拾陸萬元、新台幣捌拾捌萬元、新台幣玖
拾壹萬元、新台幣壹佰玖拾柒萬元、新台幣柒拾肆萬元供擔保後
，得假執行。
第四項判決關於拆除、返還土地部分及第十項判決於原告以新台
幣貳拾陸萬元供擔保後，得假執行。
第一項至第九項判決關於給付一定金額部分於原告分別以新台幣
柒萬肆仟元、新台幣玖萬肆仟元、新台幣萬元、新台幣壹萬捌
仟元、新台幣萬捌仟元、新台幣陸萬捌仟元、新台幣柒萬元、
新台幣壹拾伍萬貳仟元、新台幣伍萬壹仟元供擔保後，得假執行
。
原告其餘假執行之聲請駁回。
    事實及理由
壹、程序方面：
一、本件原由原告國防部海軍總司令部提起拆屋還地等訴訟，嗣
    於訴訟審理中，土地管理機關更名為國防部海軍司令部，法
    定代理人變更為林鎮夷，嗣土地管理機關又變更為國防部軍
    備局，有相關土地登記謄本、國防部令附卷可稽（詳卷【一
    】第16頁起、第94頁、詳卷【二】第76頁）；另被告徐張招
    治於訴訟審理中之民國95年6 月24日死亡，亦有戶籍謄本1
    份附卷可查（詳卷【二】第151 頁），是林鎮夷、國防部軍
    備局聲明承受訴訟，原告聲明由徐張招治之繼承人即被告辰
    ○○、午○○、卯○○、巳○○承受訴訟（被告辰○○、午
    ○○、卯○○部分嗣經原告撤回，詳卷【二】第286 頁），
    依法均無不合。
二、按訴狀送達後，原告不得將原訴變更或追加他訴，但被告同
    意者、該訴訟標的對於數人必須合一確定時，追加原非當事
    人之人為當事人者、不甚礙被告之防禦及訴訟之終結者，不
    在此限；被告於訴之變更無異議，而為本案之言詞辯論者，
    視為同意變更或追加，民事訴訟法第255 條第1 項第1 、3
    、7 款、第2 項定有明文。經查：
    (一)本件原告就附表一編號3 、5 、8 所示建物，原起訴分別
      請求被告丁○○、甲○○、天○○○拆除、返還、給付不
      當得利，嗣於本院審理中分別追加請求被告庚○○、己○○；丙○○、乙○○；地○○、宇○○、宙○○拆除、返
      還、給付不當得利（詳卷【二】第114 頁起），因主張該
      建物之所有權為上開各被告共同所有，訴訟標的之法律關
      係對其等必須合一確定，是原告聲請追加被告，依法即無
      不合，應予准許（被告地○○、宇○○、宙○○部分嗣經
      原告撤回，詳卷【二】第286 頁）。
    (二)就附表一編號4 所示建物，原起訴請求被告趙建中拆除、
      返還、給付不當得利，嗣於本院審理中變更請求被告戌○○拆除、返還、給付不當得利，追加請求被告寅○○遷讓
      、返還（詳卷【二】第114 頁起），而被變更、追加之被
      告均無異議，並為本案之言詞辯論，是上開變更、追加之
      所請亦無不合，應予准許（原告就附表一編號6 所示建物
      ，原起訴請求被告未○○拆除、返還、給付不當得利，嗣
      於本院審理中追加請求被告酉○○遷讓、返還（詳卷【二
      】第280 頁），該部分屬重複起訴，另裁定駁回）。
    (三)就附表一編號7 所示建物，原起訴請求被告田全王拆除、
      返還、給付不當得利（被告田全王部分嗣經原告撤回，詳
      卷【二】第286 頁），嗣於本院審理中之96年2 月27日追
      加請求被告癸○○、壬○○、子○○、丑○○拆除、返還
      、給付不當得利（詳卷【二】第115 頁），經核，自上開
      追加起至言詞辯論終結止，共歷時四月餘，其間於94年3
      月26日、4 月17日、5 月8 日分別進行準備程序，是被追
      加之被告癸○○、壬○○、子○○、丑○○為訴訟行為之
      機會非少，自不甚妨礙其等之防禦，且本件訴訟牽涉9 建
      物，法律關係原較複雜，經調查後，原告就訴訟為適當追
      加、撤回、變更之調整，調整後經3 次準備程序，依本件
      訴訟牽涉多數建物之特性，亦難認阻礙訴訟之終結，該追
      加自應准許。
    (四)附表一編號1 所示建物，原起訴請求被告楊賢中拆除、返
      還、給付不當得利，嗣於訴狀送達前之95年1 月16日，變
      更請求被告申○○拆除、返還、給付不當得利，尚無不合
      ，同應准許。
三、本件被告申○○、巳○○、庚○○、己○○、丁○○、戌○○、寅○○、乙○○、未○○、癸○○、壬○○、子○○、
    丑○○、天○○○、玄○○經合法通知，未於言詞辯論期日
    到場，核無民事訴訟法第386 條所列各款情形，爰依原告之
    聲請，由其一造辯論而為判決。
貳、實體方面：
一、原告主張：坐落高雄市○○區○○段第104-2 、104-3 、
    133 、133-5 、134-20、133-3 、135-1 、135-6 、135-8
    、134 、113 、113-1 、137-123 、137-129 號等14筆土地
    （下稱系爭土地）為中華民國所有，其為管理機關，被告申
    ○○之父即被繼承人楊賢中，興建如附表一編號1 所示建物
    ，楊賢中於93年7 月3 日死亡，被告繼承該建物，對該建物
    有所有權；被告徐張招治之夫即被繼承人徐德保，興建如附
    表一編號2 所示建物，徐德保於87年5 月11日死亡，被告徐
    張招治繼承該建物，嗣被告徐張昭治又於95年6 月24日死亡
    ，由被告巳○○單獨繼承該建物，被告巳○○對該建物有所
    有權；被告庚○○、己○○、丁○○之父即被繼承人吳家璜
    ，興建如附表一編號3 所示建物，吳家璜於88年10月23日死
    亡，被告庚○○、己○○、丁○○繼承該建物，對該建物有
    所有權；如附表一編號4 所示建物為被告戌○○向起造人轉
    售之後手所購買，對該建物有事實上處分權；被告甲○○之
    夫即被告丙○○、乙○○之父任允洲，興建如附表一編號5
    所示建物，任允洲於80年10月3 日死亡，被告甲○○、丙○○、乙○○繼承該建物，對該建物有所有權；如附表一編號
    6 所示建物為被告未○○向起造人之轉售人所購買，對該建
    物有事實上處分權；被告癸○○、壬○○、子○○、丑○○
    之父胡賢時，興建如附表一編號7 所示建物，胡賢時於92年
    8 月27日死亡，被告癸○○、壬○○、子○○、丑○○繼承
    該建物，對該建物有所有權；被告天○○○之夫即被告宙○○、地○○、宇○○之父潘玉華，興建如附表一編號8 所示
    建物，潘玉華於73年2 月14日死亡，被告天○○○單獨繼承
    該建物，對該建物有所有權；如附表一編號9 所示建物為被
    告玄○○所興建，為玄○○所有；另被告寅○○向被告戌○○租用如附表一編號4 所示之建物，因而占用該建物；而上
    開建物坐落如附表建物坐落地號欄所示原告所有土地，依民
    法第767 條規定，請求上開所有人或有事實上處分權之人，
    拆除上開建物並返還，請求租用、占用之被告遷讓，及依民
    法第179 條規定，請求上開所有人、有事實上處分權之人，
    給付自對同一建物最後一名所有人及事實上處分權人起訴前
    5 年起，依申報地價總額年息5 ％計算相當於租金之不當得
    利；並聲明：
    (一)被告申○○應將如附表一編號1 所示建物拆除，將該占用
    部分之土地返還原告；並應給付原告新台幣（下同）223,
    015 元及自95年1 月16日陳報狀繕本送達翌日起至清償日止
    按週年利率5 ％計算之利息，暨自94年12月16日起至返還上
    開土地之日止，按月給付原告3,695 元；(二)被告巳○○應將
    如附表一編號2 所示建物拆除，將該占用部分之土地返還原
    告；並應給付原告283,427 元及自96年2 月27日追加及更正
    狀繕本送達翌日起至清償日止按週年利率5 ％計算之利息，
    暨自94年12月16日起至返還上開土地之日止，按月給付原告
    4,703 元；(三)被告庚○○、己○○、丁○○應將如附表一編
    號3 所示建物拆除，將該占用部分之土地返還原告；並應給
    付原告91,548元及自96年2 月27日追加及更正狀繕本最後送
    達翌日起至清償日止按週年利率5 ％計算之利息，暨自96年
    2 月27日起至返還上開土地之日止，按月給付原告1,540 元
    ；(四)被告戌○○應將如附表一編號4 所示建物拆除，將該占
    用部分之土地返還原告；並應給付原告53,948元及自96年2
    月27日追加及更正狀繕本送達翌日起至清償日止按週年利率
    5 ％計算之利息，暨自94年12月16日起至返還上開土地之日
    止，按月給付原告908 元；(五)被告寅○○應自如附表一編號
    4 所示建物遷出，並將該占用部分之土地返還原告；(六)被告
    甲○○、丙○○、乙○○應將如附表一編號5 所示建物拆除
    ，將該占用部分之土地返還原告；並應給付原告114,435 元
    及自96年2 月27日追加及更正狀繕本最後送達翌日起至清償
    日止按週年利率5 ％計算之利息；暨自94年12月16日起至返
    還上開土地之日止，按月給付原告1,925 元；(七)被告未○○
    應將如附表一編號6 所示建物拆除，將該占用部分之土地返
    還原告；並應給付原告204,600 元及自起訴狀繕本送達翌日
    起至清償日止按週年利率5 ％計算之利息；暨自94年12月16
    日起至返還上開土地之日止，按月給付原告3,410 元；(八)被
    告癸○○、壬○○、子○○、丑○○應將如附表一編號7 所
    示建物拆除，將該占用部分之土地返還原告；並應給付原告
    212,350 元及自96年2 月27日追加及更正狀繕本最後送達翌
    日起至清償日止按週年利率5 ％計算之利息；暨自94年12月
    16日起至返還上開土地之日止，按月給付原告3,53 9元；(九)
    被告天○○○應將如附表一編號8 所示建物拆除，將該占用
    部分之土地返還原告；並給付原告458,800 元及自起訴狀繕
    本送達翌日起至清償日止按週年利率5 ％計算之利息；暨自
    94年12月16日起至返還上開土地之日止，按月給付原告
    7,647 元；(十)被告玄○○應將如附表一編號9 所示建物拆除
    ，將該占用部分之土地返還原告；並給付原告154,755 元及
    自起訴狀繕本送達翌日起至清償日止按週年利率5 ％計算之
    利息；暨自94年12月16日起至返還上開土地之日止，按月給
    付原告2,602 元；(十一)原告願供擔保請宣告假執行。
二、被告之抗辯：
    (一)被告申○○未於言詞辯論期日到場，惟於準備程序中抗辯
      ：如附表一編號1 所示建物為其父親楊賢中所建，當時有
      使用證明書，現在無法提出該使用證明書，父親死後只有
      其一名繼承人，並聲明：請求駁回原告之訴。
    (二)被告巳○○未於言詞辯論期日到場，惟於準備程序中抗辯
      ：母親徐張昭治死亡後，如附表一編號2 所示建物由其一
      人單獨繼承。
    (三)被告丁○○未於言詞辯論期日到場，惟於準備程序中抗辯
      ：如附表一編號3 所示建物為其父親吳家璜所建，不清楚
      該建物有無占用坐落土地之合法權源，父親死後由其一人
      單獨繼承；並聲明：請求駁回原告之訴。
    (四)被告戌○○未於言詞辯論期日到場，惟於準備程序中抗辯
      ：如附表一編號4 所示建物為某牛先生所建，已經轉讓第
      四手，其為事實上處分權人，興建房屋時，當時之管理機
      關並未反對；並聲明：請求駁回原告之訴。
    (五)被告甲○○抗辯：如附表一編號5 所示建物為其夫任允洲
      所建，興建時有獲得當時管理機關之同意，當初還有扣款
      500 元，相關公文目前找不到，希望承租、承購，其夫死
      後，該建物由其一人單獨繼承；並聲明：請求駁回原告之
      訴。
    (六)被告未○○未於言詞辯論期日到場，惟於本院履勘現場時
      抗辯：曾向他人購買如附表一編號6 所示建物，但已出售
      。
    (七)被告天○○○未於言詞辯論期日到場，惟於準備程序中抗
      辯：如附表一編號8 所示建物為其夫潘玉華所建，其夫死
      後，該建物由其一人單獨繼承；並聲明：請求駁回原告之
      訴。
    (八)被告寅○○未於言詞辯論期日到場，惟於準備程序中抗辯
      ：其向被告戌○○承租如附表一編號4 所示建物已有18年
      。
    (九)被告庚○○、己○○、乙○○、丙○○、癸○○、壬○○
      、子○○、丑○○、玄○○未於言詞辯論期日到場，亦未
      提出準備書狀作何爭執。
三、原告就其主張：
    (一)其為上開土地所有人，已提出土地登記簿謄本14份為證（
      詳卷【二】第76頁起），堪信為真實。
    (二)(1)如附表一編號1 所示建物為被告申○○所有之事實，已
      提出繼承系統表、戶籍謄本各1 份為證（詳卷【二】第
      140 頁起），並為被告申○○所不爭執（詳卷【一】第
      107 頁），且被告申○○之父母於69年3 月17日前即已設
      籍於該建物，亦有戶籍謄本1 份在卷可查（詳卷【一】第
      190 頁）。
      (2)如附表一編號2 所示建物為被告巳○○所有之事實，已
        提出繼承系統表1 份、戶籍謄本7 份為證（詳卷【二】
        第146 頁起），並為被告巳○○所不爭執，且被告巳○○之兄辰○○、卯○○、姊午○○均陳稱該建物由被告
        巳○○單獨繼承（詳卷【二】第247 、27 8頁），且被
        告巳○○之母徐張昭治於49年2 月18日即設籍於該建物
        ，有戶籍謄本1 份附卷可查（詳卷【一】第192 頁）。
      (3)如附表一編號3 所示建物為庚○○、己○○、丁○○所
        有之事實，已提出繼承系統表1 份、戶籍謄本4 份為證
        （詳卷【二】第159 頁），且被告等與其母吳林梅花於
        88年11月1 日前，即已設籍於該建物，有戶籍謄本1份
        附卷可查（詳卷【一】第193 頁）。
      (4)如附表一編號4 所示建物之事實上處分權為戌○○所有
        之事實，為被告戌○○所不爭執（詳卷【二】第5 頁）
        ，且被告戌○○之子趙建中於80年10月21日即設籍於該
        建物，有戶籍謄本1 份附卷可考（詳卷【一】第196 頁
        ）。
      (5)如附表一編號5 所示建物為被告甲○○、乙○○、丙○○所有之事實，已提出繼承系統表1 份、戶籍謄本4 份
        為證（詳卷【二】第171 頁起），甲○○亦不爭執該建
        物為其夫所建（詳卷【一】第107 頁），且被告甲○○
        於80年10月5 日即設籍於該建物，有戶籍謄本1 份附卷
        可考（詳卷【一】第197 頁）。
      (6)如附表一編號6 所示建物之事實上處分權為被告未○○
        所有之事實，有經公證之房屋使用權讓渡費用收款證明
        書1 份附卷可稽（詳卷【二】第289 頁），且被告未○○於90年3 月19日即設籍於該建物，有戶籍謄本1 份附
        卷可按（詳卷【一】第203 頁）。
      (7)如附表一編號7 所示建物為被告癸○○、壬○○、子○○、丑○○所有之事實，已提出房屋轉讓書、繼承系統
        表各1 份、戶籍謄本5 份為證（詳卷【二】第194 頁起
        ）。
      (8)如附表一編號8 所示建物為被告天○○○所有之事實，
        已提出繼承系統表1 份、戶籍謄本2 份為證（詳卷【二
        】第18 0頁），並為被告天○○○所不爭執，且其子女
        宇○○、地○○、宙○○均陳稱該建物由被告天○○○
        單獨繼承（詳卷【一】第107 頁、卷【二】第246 頁）
        ，又被告天○○○及其夫潘玉華，於73年2 月22日前即
        設籍於該建物，亦有戶籍謄本1 份附卷可按（詳卷【一
        】第206 頁）。
      (9)如附表一編號9 所示建物為被告玄○○所有之事實，有
        高雄市房屋稅及紀錄表1 份卷附卷可查（詳卷【一】第
        214 頁），且被告玄○○於87年3 月11日即設籍於該建
        物，亦有戶籍謄本1 份附卷可憑（詳卷【一】第200 頁
        ）。
      且上開各建物之自來水，係分別由被告申○○之父楊賢中
      於59年1 月28日申請裝置、被告巳○○之父徐德保於59年
      1 月28日申請裝置、被告庚○○、己○○、丁○○之父吳
      家璜於68年10月20日申請裝置、被告甲○○之夫即被告乙○○、丙○○之父任允洲於65年6 月8 日申請裝置、被告
      天○○○之夫潘玉華於84年6 月22日申請裝置、被告玄○○於84年7 月20日申請裝置，有臺灣自來水股份有限公司
      第七區管理處高雄服務所函1 份附卷可稽（詳卷【二】第
      9 頁），上開各建物之用電者，目前分別登記為被告申○○之父楊賢中、被告巳○○之兄辰○○、被告庚○○、己○○、丁○○之父吳家璜、被告寅○○、被告甲○○、未
      ○○、被告癸○○、壬○○、子○○、丑○○之父胡賢時
      、被告天○○○、玄○○，有臺灣電力股份有限公司高雄
      營業處函1 份附卷可考（詳卷【二】第13頁），而被告庚○○、己○○、乙○○、丙○○、癸○○、壬○○、子○○、丑○○、玄○○已於相當時期受合法之通知，而於言
      詞辯論期日不到場，亦未提出準備書狀爭執，自堪認原告
      之上開主張為真實。至被告丁○○、甲○○雖陳稱如附表
      一編號3 、5 所示建物為其1 人所單獨繼承，然並未舉證
      以實其說，尚難採信。且被告未○○雖於本案訴訟繫屬中
      將如附表編號6 所示建物移轉予酉○○，然依民事訴訟法
      第254 條第1 項前段規定，於本件訴訟並無影響，附此敘
      明。
    (三)被告寅○○占用如附表一編號4 所示建物之事實，為其所
      不爭執（詳卷【二】第33頁、246 頁），且有租賃契約書
      1 份附卷可按（詳卷【二】第190 頁），亦堪信為真實。
    (四)如附表一編號1 至9 所示建物占用中華民國所有，並由原
      告負責管理之如附表一建物坐落地號欄所示土地，及其占
      用位置、面積之事實，業經高雄市政府地政處楠梓地政事
      務所派員測量在案，有該地政事務所函二份及所附複丈成
      果圖8 份在卷可憑（詳卷【一】第181 頁、卷【二】第25
      頁），同堪信為真實。
四、關於原告請求拆屋還地、遷讓返還有無理由：
    按所有人對於無權占有或侵奪其所有物者，得請求返還之；
    對於妨害其所有權者，得請求除去之；民法第767 條前段、
    中段定有明文。本件系爭土地既為中華民國所有，原告為系
    爭土地管理機關，而被告申○○及巳○○及丁○○、庚○○
    、己○○及戌○○及甲○○、乙○○、丙○○及未○○及癸○○、壬○○、子○○、丑○○及天○○○及玄○○所有或
    有事實上處分權之如附表所示建物占用系爭土地如附表占用
    位置欄所示之土地，其等雖為上開抗辯，然既無法提出證據
    或聲請調查以證明使用前揭土地確有合法權源，則依上所示
    ，原告請求拆除如附表一所示建物及返還原占用部分之土地
    ，依法即無不合，應予准許。且被告寅○○之出租人即被告
    戌○○既無使用如附表一編號4 建物占用土地之權利，被告
    寅○○即無可能因承租而取得使用該部分土地之權利，而被
    告寅○○亦未抗辯有何其他使用土地之正當權源，是原告請
    求被告寅○○遷讓及返還占用之土地，依法亦無不合，同應
    准許。至所辯願承租、承購部分，非本院職權，應向相關行
    政機關洽詢辦理，且於承租、承購系爭土地前，不影響無權
    占用之事實，併予敘明。
五、關於原告請求返還相當於租金之不當得利有無理由：
  (一)次按無法律上之原因而受利益，致他人受損害者，應返還其
    利益，民法第179 條前段定有明文；又無權占有他人土地，
    可能獲得相當於租金之利益為社會通常之觀念，是土地所有
    人自得請求無權占有人返還相當於租金之利益，此有最高法
    院61年台上字第1695號判例意旨可資參照；而城市地方房屋
    之租金，以不超過土地及其建築物申報總價年息百分之十為
    限，土地法第97條亦有明定；再者，租金之請求權因5 年間
    不行使而消滅，民法第126 條定有明文，無法律上之原因而
    獲相當於租金之利益，致他人受損害時，如該他人之返還利
    益請求權已逾租金短期消滅時效之期間，對於相當於已罹消
    滅時效之利益，不得依不當得利之法則，請求返還，亦有最
    高法院85年度台上字第2059號判決意旨可資參酌。從而土地
    被無權占用時，土地所有人可請求占有人返還前5 年起，以
    土地申報地價10％為限之相當於租金不當得利。
  (二)如附表一編號1 、2 所示占用土地位於左營大路808 巷中，
    附近商店眾多，交通便利，無商圈，如附表一編號3 、4 所
    示占用土地臨翠明路、海功路，附近為住宅區，偶有零星商
    家，如附表一編號5 所示占用土地臨左營大路740 巷，附近
    為住宅區，如附表一編號6 所示占用土地在菜公路146 巷內
    ，附近均為住宅區，如附表一編號7 所示占用土地臨翠明路
    、海功東路，附近多為住宅區，偶有零星商家，如附表一編
    號8 、9 所示占用土地在菜公路120 巷內，臨菜公路，巷內
    為住宅區○○○路上偶有零星商家，有勘驗筆錄1 份附卷可
    稽（詳卷【一】第132 頁起），是如附表所示被占用土地均
    位於住宅區，但臨左營大路商圈不遠，交通便利，居住功能
    均佳，則原告請求占用之被告，給付依申報地價年息5 ％計
    算之相當於租金不當得利，尚屬允洽，自無不合。
  (三)本件系爭土地申報地價如附表二所示，如附表一各建物起訴
    狀繕本送達之最後1 名所有人或事實上處分權人被訴前5 年
    相當於租金之不當得利計算如附表一「5 年相當於租金不當
    得利金額」欄，自最後1 名事實上處分權人被訴起之每月相
    當於租金之不當得利計算如附表一「每月相當於租金之不當
    得利金額」欄，原告請求被告給付者，在上開範圍內依法即
    無不合，超過該範圍者尚屬無據。
六、綜上所述，上開所有人或事實上處分權人之被告應拆除如附
    表一所示建物及返還原占用部分之土地，並給付原告所請求
    未超過如附表一「5 年相當於租金不當得利金額」欄之金額
    ，及自如附表一「最後一名所有人或事實上處分權人起訴狀
    繕本送達翌日」欄所示之日起至清償日止，按週年利率5 ％
    計算之法定遲延利息，暨自如附表一「最後一名所有人或事
    實上處分權人訴訟繫屬日」欄所示之日起至清償日止，按月
    給付原告如附表一「每月相當於租金不當得利金額」欄所示
    之金額，被告寅○○並應自如附表一編號4 所示建物遷出，
    將占用部分之土地返還原告，原告上開請求自無不合，惟原
    告超過上開範圍之請求尚無理由。詳如主文第1 項至第11項
    所示。
七、原告陳明願供擔保，聲請宣告假執行，就訴請拆屋還地部分
    、給付起訴前5 年相當於租金不當得利勝訴部分及遷讓返還
    部分，核無不合，爰酌定相當擔保金額准許之，至訴請給付
    起訴前5 年相當於租金不當得利敗訴部分，假執行之聲請即
    失所依附，且訴請按月給付相當於租金不當得利部分金額尚
    未確定，性質上不宜假執行，上開部分假執行之聲請均不應
    准許。
八、據上論結，原告之訴為一部有理由，一部無理由，依民事訴
    訟法第385 條第1 項前段、第79條、第85條第1 項後段，第
    390 條第2 項，判決如主文。
中　　華　　民　　國　　96　　年　　7 　　月　　27　　日
                  民事第一庭審判長法  官  陳嘉惠
                                  法  官  廖純卿
                                  法　官　鄭峻明
正本係照原本作成。
如不服本判決，應於送達後20日內，向本院提出上訴狀並表明上
訴理由，如於本判決宣示後送達前提起上訴者，應於判決送達後
10日內補提上訴理由書（須附繕本）。
中　　華　　民　　國　　96　　年　　7 　　月　　27　　日
                                  書記官　鍾淑美
附表一：
┌─┬────────┬─────┬────┬──┬──────────────────┬────────┬─────┬─────┐
│編│                │建物坐落地│占用位置│占用│5 年相當於租金不當得利金額（新台幣：│每月相當於租金不│最後一名所│最後一名所│
│號│建物門牌號碼    │號（高雄市│：附圖編│面積│元，小數點以下四捨五入，【右同】）  │當得利金額      │有人或事實│有人或事實│
│  │                │左營區左東│號- 占用│（平│                                    │                │上處分權人│上處分權人│
│  │                │段）      │位置編號│方公│                                    │                │起訴狀繕本│訴訟繫屬日│
│  │                │          │        │尺）│                                    │                │送達翌日  │          │
├─┼────────┼─────┼────┼──┼──────────────────┼────────┼─────┼─────┤
│  │                │104-2     │4-1‧A  │58  │〈（14,079×【3 ＋166/ 365】＋13,948│（13,948×58＋  │95年1 月20│95年1 月16│
│1 │高雄市左營區左營├─────┼────┼──┤×【1 ＋199/365 】）×58＋11,117×5 │11,117×7） ×5 │日        │日        │
│  │大路808 巷3 號  │104-3     │4-1‧A1 │7   │×7 〉×5 ％≒223,013               │％÷12≒3,695   │          │          │
├─┼────────┼─────┼────┼──┼──────────────────┼────────┼─────┼─────┤
│  │                │104-2     │4-1‧B  │57  │〈（14,079×【3 ＋197/ 365】＋13,948│（13,948×57 ＋ │95年1 月20│94年12月16│
│2 │高雄市左營區左營├─────┼────┼──┤×【1 ＋168/365 】）×57＋11,117×5 │11,117×30）×5 │日        │日        │
│  │大路808 巷7 號  │104-3     │4-1‧B1 │30  │×30〉×5 ％≒283,458               │％÷12≒4,702   │          │          │
├─┼────────┼─────┼────┼──┼──────────────────┼────────┼─────┼─────┤
│3 │高雄市左營區翠明│133       │4-2‧C  │56  │（6,500 ×【2 ＋124/365 】＋6,600 ×│6,600×56×5％÷│96年3 月7 │96年2 月27│
│  │路203 號        │          │        │    │【2 ＋241/365 】）×56×5 ％≒91,745│12＝1,540       │日        │日        │
├─┼────────┼─────┼────┼──┼──────────────────┼────────┼─────┼─────┤
│  │                │133-5     │4-3‧D  │32  │（6,500 ×【2 ＋124/365 】＋6,600 ×│6,600 ×【32＋1 │96年3 月4 │96年2 月27│
│4 │高雄市左營區翠明├─────┼────┼──┤【2 ＋241/365 】）×【32＋1 】×5 ％│】×5 ％÷12＝  │日        │日        │
│  │路197 號        │134-20    │4-3‧D1 │1   │≒54,064                            │908             │          │          │
├─┼────────┼─────┼────┼──┼──────────────────┼────────┼─────┼─────┤
│  │                │133-3     │4-3‧E  │48  │（6,500 ×【2 ＋124/365 】＋6,600 ×│6,600 ×【48＋22│96年3月4日│96年2 月27│
│5 │高雄市左營區左營├─────┼────┼──┤【2 ＋241/365 】）×【48＋22】×5 ％│】×5 ％÷12＝  │          │日        │
│  │大路740 巷51號  │133-5     │4-3‧E1 │22  │≒114,681                           │1,925           │          │          │
├─┼────────┼─────┼────┼──┼──────────────────┼────────┼─────┼─────┤
│  │                │135-1     │4-3‧F  │81  │6,200 ×5 ×【81＋11＋5 ＋35】×5 ％│6,200 ×【81＋11│95年2月3日│94年12月16│
│  │                ├─────┼────┼──┤＝204,600                           │＋5 ＋35】×5 ％│          │日        │
│  │                │135-6     │4-3‧F1 │11  │                                    │÷12＝3,410     │          │          │
│6 │高雄市左營區翠明├─────┼────┼──┤                                    │                │          │          │
│  │路236 巷7 號    │135-8     │4-3‧F2 │5   │                                    │                │          │          │
│  │                ├─────┼────┼──┤                                    │                │          │          │
│  │                │134       │4-3‧F3 │35  │                                    │                │          │          │
├─┼────────┼─────┼────┼──┼──────────────────┼────────┼─────┼─────┤
│7 │高雄市左營區菜公│113       │4-3‧G  │137 │6,200 ×5 ×137×5 ％＝212,350      │6,200×137×5％ │96年6 月21│96年2 月27│
│  │路120 巷100 號  │          │        │    │                                    │÷12≒3,539     │日        │日        │
├─┼────────┼─────┼────┼──┼──────────────────┼────────┼─────┼─────┤
│  │                │113       │4-3‧H  │261 │6,200 ×5 ×（261 ＋35）×5 ％＝    │6,200 ×（261 ＋│95年2 月3 │94年12月16│
│8 │高雄市左營區菜公├─────┼────┼──┤458,800                             │35）×5％÷12≒ │日        │日        │
│  │路120 巷108 號  │113-1     │4-3‧H1 │35  │                                    │7,647           │          │          │
├─┼────────┼─────┼────┼──┼──────────────────┼────────┼─────┼─────┤
│9 │                │137-129   │4-4‧I  │41  │〈（6,723 ×【3 ＋197/ 365】＋6,818 │（6,818 ×41＋  │95年2 月3 │94年12月16│
│  │高雄市左營區菜公├─────┼────┼──┤×【1 ＋168/365 】）×41＋（6,665 ×│6,762×51）×5％│日        │日        │
│  │路146 巷11弄1 號│137-123   │4-4‧I1 │51  │【3 ＋197/ 365】＋6,762 【1 ＋      │÷12≒2,602     │          │          │
│  │                │          │        │    │168/365 】）×51〉×5％≒154,535    │                │          │          │
└─┴────────┴─────┴────┴──┴──────────────────┴────────┴─────┴─────┘
附表二：（地價謄本詳卷【一】第34頁、卷【二】第134 頁）
┌──┬───────┬────────┬────────┐
│編號│地號（高雄市左│89年7 月起公告地│93年1 月起公告地│
│    │營區○○段）  │價（新台幣：元）│價（新台幣：元）│
├──┼───────┼────────┼────────┤
│  1 │104-2         │14,079          │13,948          │
├──┼───────┼────────┼────────┤
│  2 │104-3         │11,117          │11,117          │
├──┼───────┼────────┼────────┤
│  3 │133           │6,500           │6,600           │
├──┼───────┼────────┼────────┤
│  4 │133-5         │6,500           │6,600           │
├──┼───────┼────────┼────────┤
│  5 │134-20        │6,500           │6,600           │
├──┼───────┼────────┼────────┤
│  6 │133-3         │6,500           │6,600           │
├──┼───────┼────────┼────────┤
│  7 │135-1         │6,200           │6,200           │
├──┼───────┼────────┼────────┤
│  8 │135-6         │6,200           │6,200           │
├──┼───────┼────────┼────────┤
│  9 │135-8         │6,200           │6,200           │
├──┼───────┼────────┼────────┤
│ 10 │134           │6,200           │6,200           │
├──┼───────┼────────┼────────┤
│ 11 │113           │6,200           │6,200           │
├──┼───────┼────────┼────────┤
│ 12 │113-1         │6,200           │6,200           │
├──┼───────┼────────┼────────┤
│ 13 │137-123       │6,665           │6,762           │
├──┼───────┼────────┼────────┤
│ 14 │137-129       │6,723           │6,818           │
└──┴───────┴────────┴────────┘
